【裁判字號】    97,訴,284
【裁判日期】    970627
【裁判案由】    搶奪等
【裁判全文】
臺灣桃園地方法院刑事判決               97年度訴字第284號
公  訴  人  臺灣桃園地方法院檢察署檢察官
被      告  丙○○
指定辯護人  本院公設辯護人乙○○
上列被告因搶奪等案件，經檢察官提起公訴（96年度偵字第1119
5 號），本院判決如下：
    主  文
丙○○竊盜，處有期徒刑伍月，減為有期徒刑貳月又拾伍日；又
意圖為自己不法之所有，而搶奪他人之動產，處有期徒刑壹年，
減為有期徒刑陸月；又偽造署押，足以生損害於他人，處有期徒
刑參月，減為有期徒刑壹月又拾伍日，於「瑞珍銀樓」買賣登記
簿「簽名」欄位上偽造之「甲○○」署名壹枚沒收。應執行有期
徒刑玖月，於「瑞珍銀樓」買賣登記簿「簽名」欄位上偽造之「
甲○○」署名壹枚沒收。
    事  實
一、黃守恒意圖為自己不法之所有，於民國96年3 月24日晚間11
    時許，在址設桃園縣中壢市○○路155 號天成醫院610 號病
    房內，徒手竊取甲○○所有內含身分證、汽車駕照、機車駕
    照各1 張及現金新臺幣（下同）1,000 餘元之皮包1 只，得
    手後即將竊得之現金1,000 餘元花用殆盡；又另行意圖為自
    己不法之所有，於96年4 月14日上午9 時20分許，至址設桃
    園縣楊梅鎮○○路79號丁○○經營之「金源發銀樓」內，向
    丁○○佯裝欲購買金飾，經丁○○自展示櫃取出金項鍊 1條
    供其選購後，即趁丁○○不備之際，將上開金飾攫取後逃離
    得逞；丙○○復於96年4 月14日某時許，持上開搶奪之金項
    鍊前往址設桃園縣楊梅鎮○○路11號之「瑞珍銀樓」內，向
    不知情之吳勝銘（所涉故買贓物罪嫌，業經檢察官為不起訴
    處分）偽冒甲○○之名義出售上開金項鍊，且出示上開竊得
    之甲○○身分證供吳勝銘查驗登記，並於買賣登記簿「簽名
    」欄位上偽簽「甲○○」署名1 枚，足以生損害於甲○○，
    並以45,390元之價格，將上開搶奪之金項鍊變賣予吳勝銘，
    得款供己花用殆盡。嗣於96年4 月20日上午9 時20分許，在
    丙○○位於桃園縣楊梅鎮○○路○ 段56巷6 弄16號之住處為
    警查獲。
二、案經桃園縣政府警察局楊梅分局報告臺灣桃園地方法院檢察
    署檢察官偵查起訴。
    理  由
一、按被告以外之人於審判外之言詞或書面陳述，除法律有規定
    者外，不得作為證據；又按被告以外之人於審判外向法官所
    為之陳述得為證據，偵查中向檢察官所為之陳述，除顯有不
    可信之情況者外，亦得為證據；被告以外之人於審判外之陳
    述，雖不符前4 條之規定，而經當事人於審判程序同意作為
    證據，法院審酌該言詞陳述或書面陳述作成時之情況，認為
    適當者，亦得為證據；當事人、代理人或辯護人於法院調查
    證據時，知有第159 條第1 項不得為證據之情形，而未於言
    詞辯論終結前聲明異議者，視為有前項之同意。刑事訴訟法
    第159 條第1 項、第159 條之1 第1項 、第2 項、第159 條
    之2 、第159 條之5 分別定有明文。經查，本案所引用之供
    述及非供述證據，經本院依法踐行調查證據程序，檢察官及
    被告、指定辯護人均不爭執證據之證據能力，且迄本院言詞
    辯論終結前未就證據之證據能力聲明異議，又查無依法應排
    除其證據能力之情形，是後述所引用證據之證據能力均無疑
    義，依法自有證據能力，均得作為本案證據，先予敘明。
二、訊據被告丙○○固坦承其於上揭時、地，分別為竊盜、搶奪
    及偽簽「甲○○」署押行為之事實，惟矢口否認有何竊盜、
    搶奪及偽造署押之犯行，並辯稱：伊所為上開之各行為，均
    非出於伊自我的意思云云。惟查：
（一）上揭犯罪事實，業據證人即被害人甲○○、丁○○於警詢
      時就其等遭竊、遭搶奪財物之經過指述綦詳在卷（96年度
      偵字第11195 號卷第33至34頁、第30至31頁），且經證人
      吳勝銘於警詢時就被告持甲○○之身分證變賣金項鍊之經
      過證述明確（96年度偵字第11195 號卷第25至27頁）；此
      外，復有監視畫面翻拍照片；贓物照片；「瑞珍銀樓」買
      賣登記簿影本；被害人丁○○、甲○○之贓物認領保管單
      各1 件附卷可稽（96年度偵字第11195 號卷第16至19頁、
      第29頁、第32頁、第35頁）。
（二）被告雖以前詞置辯，而經本院向國軍桃園總醫院函調被告
      相關病歷資料，被告自94年9 月8 日即曾多次前往國軍桃
      園總醫院就診，經診斷為慢性伴有急性發作，精神分裂症
      ，有國軍桃園總醫院96年8 月31日醫樸字第0960002215號
      函及檢附之被告病歷資料在卷可稽（詳本院96年度審訴字
      第357 號卷第40至52頁）。惟查，被告於行為時，尚知於
      夜間病人及其家屬休息之際，侵入醫院病房行竊，又於搶
      奪金項鍊之前，猶知以佯稱購買金飾，誘使丁○○自櫃臺
      內拿出金項鍊，再行下手搶奪，且其在搶得金項鍊後，亦
      懂得將之拿至其他銀樓變現，甚至提出他人之證件供查驗
      登記，並於買賣登記簿上偽簽他人之署押，可見被告犯案
      當時，心思甚為縝密，其精神狀態尚稱正常，並未因精神
      障礙致不能辨識其行為違法，或欠缺依其辨識而行為之能
      力，或上開能力有顯著減低，或不能控制之情形；又經本
      院依職權囑託行政院衛生署桃園療養院鑑定被告丙○○於
      案發行為時，其對於外界事務之知覺辨識理會能力為何，
      經鑑定結果：「黃員診斷上符合精神分裂症，安非他命濫
      用之診斷。涉案時之精神狀態，疑未因精神障礙或其他心
      智缺陷，致不能辨識其行為為違法或欠缺依其辨識而行為
      的能力，或未因精神障礙或其他心智缺陷，致其辨識其行
      為違法或依其辨識而行為之能力顯著降低。」等語，有行
      政院衛生署桃園療養院97年3 月27日桃療醫字第09700019
      87號函檢附精神鑑定報告書1 份在卷可稽（詳本院96年度
      審訴字第357 號卷第68頁至第72頁），亦與本院前揭之認
      定一致，顯見被告為上揭犯行時，其精神狀態並無異狀之
      情事。況被告於警詢、檢察官訊問時均坦承上揭犯行，並
      清楚詳細地交代犯案之過程，而始終未提及有何非出於自
      我意思之情事，嗣至本院審理時始辯稱：上開犯行均非出
      於伊自我意思所為云云，是認被告上開辯解，無非為事後
      卸責，委無足取。
（三）綜上所述，本件事證明確，被告上揭犯行均堪以認定，應
      予依法論科。
三、按刑法偽造文書罪章之「文書」，需具有體性、文字性、持
    續性、意思性及名義性之要件，而名義性即係該記載足以表
    彰一定之制作名義人，始可認係文書，否則若僅表彰某人簽
    名意思之署名或簽押，並不具有表彰一定制作名義人之名義
    性存在，該等記載即無得認為係刑法上之文書，而只得認係
    單純之署押。被告在「瑞珍銀樓」買賣登記簿「簽名」欄位
    ，偽造「甲○○」署押之行為，僅表示以本人簽名之意思在
    該欄位簽名，被告此部分所為，應屬單純偽造署押犯行，並
    非構成偽造私文書之行為，是核被告丙○○上揭所為，分別
    係犯刑法第320 條第1 項之竊盜罪、刑法第325 條第1 項之
    搶奪罪及刑法第217 條第1 項之偽造署押罪。被告所犯上開
    各罪，犯意各別，行為互殊，應予分論併罰。爰審酌被告犯
    罪之動機、目的、手段，及其生活狀況、智識程度、素行、
    竊取及搶奪財物之價值、犯罪所生之損害，併斟酌其犯後態
    度等一切情狀，分別量處如主文所示之刑。
四、再查，中華民國九十六年罪犯減刑條例於95年7 月4 日公布
    ，於96年7 月16日施行。按犯罪在中華民國96年4 月24日以
    前者，除中華民國96年罪犯減刑條例另有規定外，依下列規
    定減刑：……有期徒刑、拘役或罰金，減其刑期或金額2 分
    之1 ；又依本條例應減刑之罪，未經判決確定者，於裁判時
    ，減其宣告刑，並應於判決主文同時諭知其宣告刑及減得之
    刑；裁判確定前犯數罪均應減刑而未定執行刑者，就各罪依
    第2 條、第4 條、第6 條至第8 條規定減刑後，適用刑法第
    51條定其應執行之刑，中華民國九十六年罪犯減刑條例第 2
    條第1 項第3 款、第7 條第1 項、第2 項、第10條第1 項分
    別定有明文。本件被告係於96年4 月24日前犯本件之各罪，
    復核其所犯各罪並無同條例所定不予減刑之情形，茲依同條
    例第2 條第1 項第3 款規定，均併予於裁判時減其各罪之宣
    告刑2 分之1 ，並依法定其應執行之刑。
五、末查，被告於「瑞珍銀樓」買賣登記簿「簽名」欄位上偽造
    之「甲○○」署名1 枚，係偽造之署押，應依刑法第219 條
    規定宣告沒收之。
據上論斷，應依刑事訴訟法第299 條第1 項前段，刑法第320 條
第1 項、第325 條第1 項、第217 條第1 項、第51條第5 款、第
219 條，中華民國九十六年罪犯減刑條例第2 條第1 項第3 款、
第7 條第1 項、第2 項、第10條第1 項，判決如主文。
本案經檢察官鄭東到庭執行職務。
中    華    民    國    97    年    6     月    27    日
                刑事第十二庭審判長法  官  王  美  玲
                                  法  官  許  雅  婷
                                  法  官  羅  國  鴻
以上正本證明與原本無異。
如不服本判決，應於判決送達後10日內向本院提出上訴狀（應附
繕本），其未敘述上訴理由者，應於上訴期間屆滿後20日內補提
理由書狀於本院，上訴於臺灣高等法院。
                                  書記官  戴  育  萍
中    華    民    國    97    年    6     月    30    日
【論罪科刑法條】
中華民國刑法第320條
意圖為自己或第三人不法之所有，而竊取他人之動產者，為竊盜
罪，處5 年以下有期徒刑、拘役或5 百元以下罰金。
意圖為自己或第三人不法之利益，而竊佔他人之不動產者，依前
項之規定處斷。
前二項之未遂犯罰之。
中華民國刑法第325條
意圖為自己或第三人不法之所有，而搶奪他人之動產者，處6 月
以上5 年以下有期徒刑。
因而致人於死者，處無期徒刑或7 年以上有期徒刑，致重傷者，
處3 年以上10年以下有期徒刑。
第 1 項之未遂犯罰之。
中華民國刑法第217條
偽造印章、印文或署押，足以生損害於公眾或他人者，處3 年以
下有期徒刑。
盜用印章、印文或署押，足以生損害於公眾或他人者，亦同。


司法院資訊處製作；財團法人民間司法改革基金會備份。
